最高法院民事裁定　　　　　　　　九十六年度台抗字第六三號
抗　 告 　人　高雄縣仁武鄉大灣自辦市地重劃區重劃會
兼法定代理人　丑○○
抗 　告　 人　乙○○
　　　　　　　甲○○
　　　　　　　丙○○
　　　　　　　丁○○
　　　　　　　戊　○
　　　　　　　己○○
　　　　　　　　　　　2號
　　　　　　　壬○○
　　　　　　　庚○○
　　　　　　　辛○○
　　　　　　　　　　　59號
　　　 　　　 癸○○
共　　　　同
訴 訟代理 人　林石猛律師
　　　　　　　張宗琦律師
　　　　　　　蔡本勇律師
　　　　　　　鄭曉東律師
　　　　　　　魏緒孟律師
上列抗告人因與相對人子○○等間聲請假處分事件，對於中華民
國九十五年九月二十七日台灣高等法院高雄分院裁定（九十五年
度抗字第九四號），提起抗告，本院裁定如下：
    主  文
原裁定廢棄。
    理  由
本件抗告人對於台灣高雄地方法院（下稱高雄地院）九十四年度
裁全字第八四二九號准許相對人聲請定暫時狀態之處分之裁定，
提起抗告，經原法院認抗告無理由，以民國九十五年七月三十一
日九十五年度抗字第九四號裁定抗告駁回，抗告人對之提起再抗
告。原法院以：按抗告法院之裁定除以抗告不合法而駁回者外，
對於抗告法院之裁定再為抗告，僅得以其適用法規顯有錯誤為理
由，並經原法院之許可者為限；前項許可，以原裁定所涉及之法
律見解具有原則上之重要性者為限。民事訴訟法第四百八十六條
第四、五項定有明文。查原法院該裁定以高雄縣仁武鄉大灣自辦
市地重劃區重劃會（下稱重劃會）第五次會員大會選任之理、監
事決議是否成立，重劃會與抗告人丑○○以次等十一人（下稱丑
○○等十一人）間理、監事委任關係之法律關係既有爭執，而本
案訴訟尚未判決確定，為防止重劃會全體會員發生重大損害及避
免急迫危險，有於本案訴訟確定前暫時禁止丑○○等十一人理、
監事職權之必要，無違反公益及法律保留原則。又原法院該裁定
考量於重劃會全體理、監事禁止行使職權後，理、監事會將無法
運作，重劃會及全體會員之權益將受損害，而依民事訴訟法第五
百三十八條之四準用第五百三十五條之規定，選任吳春田暫任管
理人並代行理事職務。至重劃會中須經會員大會或理事會決議同
意始可進行之事項，可由法院選任之管理人代行理事職權，召開
會員大會並執行其決議，重劃會性質上尚無不適合選任管理人。
原法院該裁定並無適用法規顯有錯誤，且所涉及之法律見解不具
有原則上重要性，抗告人之再抗告不應許可等詞，因而裁定駁回
其再抗告。
惟按民事訴訟法第五百三十五條第一項規定：「假處分所必要之
方法，由法院以裁定酌定之」。又除別有規定外，關於假處分之
規定，於定暫時狀態之處分準用之，同法第五百三十八條之四定
明文。而法院酌定假處分之方法時，應斟酌保全強制執行或定暫
時狀態之實際需要，以能達假處分之目的為準則，倘逾越假處分
之目的者，為法所不許。稽諸卷附重劃會章程第六條第一、二款
分別訂定由理事長、理事會召開會員大會之條件及程序，同章程
第八條、第十一條依序明訂會員大會之職權、理事會之職掌，至
理事個人則無與焉；參按九十五年六月二十二日修正訂頒之獎勵
土地所有權人辦理市地重劃辦法第十二條第一、二項規定：「會
員大會之召開，除依章程規定外，得經全體會員十分之一以上且
其所有土地面積超過重劃區總面積十分之一以上連署，以書面記
明提議事項及理由，請求理事會召開。前項請求提出後十五日內
，理事會不為召開之通知時，會員得報經主管機關許可自行召開
」，則縱重劃會八十九年十一月十五日第五次會員大會決議不存
在，是否不得由會員依法報經主管機關許可自行召開，即值斟酌
。原法院未遑詳查究明，遽謂重劃會中須經會員大會或理事會決
議同意始可進行之事項，可由法院選任之管理人代行理事職權，
召開會員大會並執行其決議云云，自有可議。況原法院逕命高雄
地院首開裁定選任之管理人吳春田於原法院該裁定送達後二個月
內召開以選任理、監事為議案之會員大會，將可能導致雙方之爭
執關係即告結束而無待於本案訴訟之再為實體判決，或使抗告人
本案訴訟如獲勝訴判決可能發生不測之損害，是此所定假處分之
方法要已逾越定暫時狀態假處分之目的，亦非適法。次按抗告乃
當事人或受裁定之訴訟關係人，對於法院或審判長所為不利於己
而尚未確定之裁定，向上級法院聲明不服，請求廢棄或變更該裁
定之行為。抗告制度既係為抗告人之利益而設，則抗告法院認抗
告為無理由時，自不得對抗告人為較下級法院更為不利於抗告人
之裁定。查高雄地院上開裁定僅禁止抗告人丑○○等十一人於本
案訴訟確定前分別行使理、監事職權，並選任吳春田暫時擔任重
劃會管理人並代行理事之職務，惟原法院該裁定除駁回抗告人之
抗告外，更為補充裁定而於主文第二項命吳春田於該裁定送達後
二個月內召開以選任理、監事為議案之會員大會，顯較高雄地院
所為之裁定更不利於抗告人，殊與設立抗告制度之目的相悖，原
法院該裁定自難謂無違誤。乃原法院遽以抗告人提起再抗告，所
陳理由並無該裁定所涉及之法律見解具有原則上之重要性為由，
而認其再抗告不應許可，裁定予以駁回，尚有未合。抗告論旨，
指摘原裁定不當，聲明廢棄，非無理由。
據上論結，本件抗告為有理由。依民事訴訟法第四百九十二條，
裁定如主文。
中　　華　　民　　國　九十六　年    一　  月  二十六　日
                      最高法院民事第三庭
                          審判長法官  吳　正　一
                                法官  劉　福　聲
                                法官  黃　義　豐
                                法官  簡　清　忠
                                法官  吳　麗　女
      本件正本證明與原本無異
                                      書  記  官
中　　華　　民　　國　九十六　年    二  　月　  六    日
                                                    ｍ
